臺灣桃園地方法院刑事判決　　　　　　　 95年度易字第969號
　　公　訴　人　台灣桃園地方法院檢察署檢察官
　　被　　　告　甲○○
　　　　　　　　　　　　　樓之.
　　選任辯護人　韓邦財律師
　　　　　　　　張育祺律師
上列被告因賭博案件，經檢察官提起公訴（95年度偵字第13311
號），被告於準備程序進行中均就被訴事實為有罪之陳述，經本
院合議庭裁定由受命法官獨任行簡式審判程序審理，本院判決如
下：
    主  文
甲○○共同連續意圖營利，聚眾賭博，處有期徒刑伍月，如易科
罰金，以佰元折算壹日，扣案如附表編號一、二所示之物均沒
收。
    事  實
一、甲○○夥同受僱於其之蔡昌萍、李芳華、張秀如、陳其良、
    陳小雯、林上智、竇瑞安、宋珮蓉、陳昌宏、張怡竹、許怡
    嬋及杜嘉雯等12人（另案由本院95年易字第801 號賭博案件
    審理中），共同基於意圖營利，提供賭博場所、聚眾賭博，
    及與不特定賭客賭博財物之犯意聯絡，自94年10月間某日起
    ，在桃園縣龜山鄉○○○路222 號2 樓24小時營業之「巴克
    之星電子遊戲場」，由甲○○提供上開供公眾得出入之場所
    ，以准予經營之限制級或普通級電子遊戲機具柏青哥小鋼珠
    100 台、滿天星7PK58 台、超九水果盤10台、滿貫大亨麻將
    5 台、皇冠小丑拉霸5 台、賓果行星8 人座1 台、賽馬10人
    座1 台為賭具，與經篩選過濾之會員賭客以不確定事實博取
    財物輸贏，其方式為柏青哥小鋼珠機台由賭客以新台幣（下
    同）1,000 元兌換代幣100 枚之比例投注，每枚代幣投入機
    台內，換得小鋼珠20顆，然後一次打1 顆小鋼珠進入機台，
    小鋼珠適擊入可中獎孔洞，螢幕開始開獎，開出3 個數字相
    同即表示中獎；其餘機台由賭客以1,000 元開1,000 分之等
    值比例押注把玩，中獎或押中則鋼珠或分數依不等倍數增加
    ，未中則扣減鋼珠或押分而與機台對賭，賭客不玩時將鋼珠
    或分數形式上兌換為寄分卡，再持該卡片至店內設置掛有花
    環之電話亭密閉空間內，投入煙灰缸旁之兌換孔洞，即由無
    從得見之店方人員從桌面下方另一長條空洞投入現金兌換，
    以避人耳目。嗣於95年1 月25日晚間11時50分許，適有賭客
    林永福等55名賭客（由台灣桃園地方法院檢察署檢察官另行
    偵結）前往上開處所把玩前開賭博性電動機具時，為警持票
    搜索當場查獲，並扣得如附表編號一至三所示之物。
    。
二、案經桃園縣政府警察局龜山分局移送台灣桃園地方法院檢察
    署檢察官偵查起訴。本院合議庭依被告於準備程序中就被訴
    事實為有罪之陳述，裁定由受命法官獨任進行簡式審判程序
    。
    理  由
一、前揭事實，業據被告於本院審理時坦承不諱（見本院95年12
    月21日審判筆錄），核與另案被告蔡昌萍、李芳華、張秀如
    、陳其良、陳小雯、林上智；竇瑞安、宋珮蓉、陳昌宏、張
    怡竹、許怡嬋及杜嘉雯等12人在同日另案審判程序所述內容
    相符。另證人即賭客林緯麒、蘇金陸及陳隆淵於警詢中已證
    述上開處所之電話亭內有供賭客以寄分卡兌換現金之事實(
    參見台灣桃園地方法院檢察署95年度偵字第3134號卷第81頁
    至第84頁、第90頁至第93頁、第95頁至第97頁)， 且承辦檢
    察官於95年1 月26日至上開處勘驗後製作之筆錄第3項 內容
    略以：進入後有3 間電話亭，門上有鑰匙孔可鎖，緊連的2
    間燈好，但沒電話，另1 間有掛花環的有投幣式電話，但沒
    燈，現場負責人蔡昌萍表示燈壞了好幾個月等語，倘該唯一
    設有投幣式電話之電話亭果真有供人撥打電話使用，則現場
    負責人蔡昌萍豈有可能放任該處燈具損壞數月仍未置理，足
    徵證人即賭客林緯麒、蘇金陸及陳隆淵所述上開處所電話亭
    內有供賭客以寄分卡兌換現金等情堪信屬實。此外，復有現
    場暨開獎畫面翻拍照片25張及附表二編號一、二所示之物扣
    案可資佐證。本件事證明確，被告犯行堪以認定。
二、查被告行為後，刑法業於94年2 月2 日修正公布，95年7 月
    1 日起施行，且按行為後法律有變更者，適用行為時之法律
    ，但行為後之法律有利於行為人者，適用最有利於行為人之
    法律，修正後刑法第2 條第1 項定有明文。此條規定係規範
    行為後法律變更所生新舊法律比較適用之準據法，本身尚無
    新舊法比較之問題，於新法施行後，應一律適用新法第2 條
    第1 項之規定，為「從舊從輕」之比較，先予敘明。再按本
    次法律變更，比較時應就罪刑有關之共犯、未遂犯、想像競
    合犯、牽連犯、連續犯、結合犯，以及累犯加重、自首減輕
    暨其他法定加減原因（如身分加減）與加減例等一切情形，
    綜其全部罪刑之結果而為比較（最高法院95年5 月23日95年
    度第8次刑庭會議決議參照）。經查：
  1.刑法第268 條關於意圖營利，供給賭博場所或聚眾賭博之規
    定，法定刑為「三年以下有期徒刑，得併科三千元以下罰金
    」，就罰金部分，依修正後刑法施行法第1 條之1 ：「中華
    民國九十四年一月七日刑法修正施行後，刑法分則編所定罰
    金之貨幣單位為新臺幣。九十四年一月七日刑法修正時，刑
    法分則編未修正之條文定有罰金者，自九十四年一月七日刑
    法修正施行後，就其所定數額提高為三十倍。但七十二年六
    月二十六日至九十四年一月七日新增或修正之條文，就其所
    定數額提高為三倍」，及修正後刑法第三十三條第五款將罰
    金刑定為「新臺幣一千元以上，以百元計算之」等規定，則
    修正後刑法第268 條意圖營利，供給賭博場所或聚眾賭博罪
    所得科處之罰金刑最高為新臺幣90,000元，最低為新臺幣1,
    000 元，惟依被告行為時之刑罰法律，即罰金罰鍰提高標準
    條例第1 條前段規定之提高倍數10倍及修正前刑法第33條第
    5 款規定之罰金最低額1 元計算，前開意圖營利供給賭博場
    所罪之罰金刑最高為銀元30 ,000 元，最低為銀元1 元，換
    算為新臺幣後，最高額雖與新法同為新臺幣90,000元，惟最
    低額僅新臺幣3 元。比較修正前、後之刑罰法律，自以修正
    前之法律較有利於被告。
  2.刑法第266 條第1 項前段關於在公眾得出入之場所賭博財物
    之規定，法定刑為銀元1,000 元以下罰金，依修正後刑法施
    行法第1 條之1 ：「中華民國九十四年一月七日刑法修正施
    行後，刑法分則編所定罰金之貨幣單位為新臺幣。九十四年
    一月七日刑法修正時，刑法分則編未修正之條文定有罰金者
    ，自九十四年一月七日刑法修正施行後，就其所定數額提高
    為三十倍。但七十二年六月二十六日至九十四年一月七日新
    增或修正之條文，就其所定數額提高為三倍」，及修正後刑
    法第33條第5 款將罰金刑定為「新臺幣一千元以上，以百元
    計算之」等規定，則新法第266 條第1 項後段在公眾得出入
    之場所賭博財物罪所得科處之罰金刑最高為新臺幣30,000元
    ，最低為新臺幣1,000 元，惟依被告行為時之刑罰法律，即
    罰金罰鍰提高標準條例第1 條前段規定之提高倍數10倍及修
    正前刑法第33條第5 款規定之罰金最低額1 元計算，前開賭
    博罪之罰金刑最高為銀元10,000元，最低為銀元1 元，換算
    為新臺幣後，最高額雖與新法同為新臺幣30,000元，惟最低
    額僅新臺幣3 元。比較修正前、後之刑罰法律，自以修正前
    之法律較有利於被告。
  3.刑法第267 條常業賭博之規定雖已刪除，然被告所犯本罪之
    時間在刑法修正施行前，而當時常業賭博罪，其法定本刑為
    「二年以下有期徒刑，得併科一千元以下罰金」，刑法修正
    後，因常業犯已經刪除，應將所犯賭博罪分論併罰，合併計
    算其法定最高本刑最重仍屬刑金刑，自以原常業犯之法定刑
    為重，比較新、舊法結果，應論以刑法第266 條第1 項前段
    之普通賭博罪。對被告較為有利。
  4.刑法第56條連續犯之規定業經刪除，於新法施行後，被告之
    數犯罪行為，應予分論併罰。此條刪除雖非犯罪構成要件之
    變更，然顯已影響行為人刑罰之法律效果，自屬法律有變更
    ，依新法第2 條第1 項規定，比較新、舊法結果，仍應適用
    較有利於被告之舊法論以連續犯。
  5.刑法第41條第1 項前段關於易科罰金之規定，新法修正為「
    犯最重本刑為五年以下有期徒刑以下之刑之罪，而受六個月
    以下有期徒刑或拘役之宣告者，得以新臺幣一千元、二千元
    或三千元折算一日，易科罰金」，惟依被告行為時之刑罰法
    律，即舊法第41條第1 項前段：「犯最重本刑為五年以下有
    期徒刑以下之刑之罪，而受六個月以下有期徒刑或拘役之宣
    告，因身體、教育、職業、家庭之關係或其他正當事由，執
    行顯有困難者，得以一元以上三元以下折算一日，易科罰金
    」及修正前罰金罰鍰提高標準條例第2 條關於「依刑法第四
    十一條易科罰金者，均就其原定數額提高為一百倍折算一日
    ；法律所定罰金數額未依本條例提高倍數，或其處罰法條無
    罰金刑之規定者，亦同」等規定，易科罰金之折算標準最高
    為銀元300 元，最低為銀元100 元，換算為新臺幣後，最高
    額為新臺幣900 元，最低額為新臺幣300 元。比較修正前、
    後關於易科罰金折算標準之刑罰法律，適用修正前之規定即
    修正前刑法第41條第1 項前段及修正前罰金罰鍰提高標準條
    例第2 條規定，對被告較為有利。
三、核被告所為，係犯刑法第268 條之意圖營利，供給賭博場所
    及聚眾賭博罪，同法第266 條第1 項前段之普通賭博罪。被
    告就前揭犯行間，有犯意聯絡及行為分擔，皆為共同正犯。
    又其先後多次意圖營利，提供賭博場所及聚眾賭博，並利用
    賭博機器對賭之犯行，時間緊接，所犯係構成要件相同之罪
    名，顯係基於概括犯意為之，為連續犯，應依修正前刑法第
    56 條 之規定各論以一罪，並均加重其刑。被告所犯意圖營
    利，供給賭博場所、聚眾賭博及與賭客對賭之行為，乃屬於
    一個賭博犯意決定所達成同一犯罪行為，在法律概念上為同
    一行為，其以一行為同時觸犯上述三罪名，為想像競合犯，
    應依刑法第55條想像競合犯之規定，從一情節較重之意圖營
    利，聚眾賭博罪處斷。爰審酌現今電玩業者常有掛羊頭賣狗
    肉，表面上經營娛樂機台，實則暗中為客人兌換現金之不法
    情事，及被告犯罪之動機、目的、手段、賭博性電動機具對
    社會造成之危害、被告犯罪後坦承上開犯行等一切情狀，量
    處如主文所示之刑，並諭知易科罰金之折算標準，以示懲儆
    。又現場扣得之附表編號一所示之賭博性電子遊戲機具181
    台（IC板合計有80片），為當場賭博之器具，及放置在上開
    處所2 樓賭台上之財物即現金5,000 元，不論是否屬於何人
    所有，均應依行為時刑法第266 條第2 項規定宣告沒收；附
    表編號二所示之物，係被告所有，供其與另案共犯蔡昌萍、
    李芳華、張秀如、陳其良、陳小雯、林上智；竇瑞安、宋珮
    蓉、陳昌宏、張怡竹、許怡嬋及杜嘉雯等12人共同犯意圖營
    利，聚眾賭博罪所用之物，爰依刑法第38條第1 項第2 款及
    第3項 規定宣告沒收。至附表編號三所示之現金，既無證據
    證明係賭資，又非違禁物，自無從宣告沒收，附此敘明。
四、據上論斷，應依刑事訴訟法第273 條之1 第1 項、第299 條
    第1 項前段，修正後刑法第2 條第1 項、第28條、第55條、
    第38條第1 項第2 款、第3 項，修正前刑法第56條，刑法第
    268 條前段、後段、第266 條第1 項前段、第2 項，修正前
    刑法第41條第1 項前段，修正前罰金罰鍰提高標準條第2 條
    ，判決如主文。
本案經檢察官丁俊成到庭執行職務
中　　華　　民　　國　　96　　年　　1 　　月　　4 　　日
　　　　　　　　　刑事第六庭法　官　林哲賢
以上正本證明與原本無異。
如不服本判決，應於判決送達後10日內向本院提出上訴狀（應附
繕本），上訴於臺灣高等法院。
　　　　　　　　　　　　  　書記官　王泰元
中　　華　　民　　國　　96　　年　　1 　　月　　11　　日
附表：扣案之物
編號一、賭博性電子遊戲機具共181 台（IC板合計有80片）及放
        在賭台之財物即現金新台幣5,000元
    1.柏青哥小鋼珠100台（未有扣到IC板）
    2.滿天星7PK58 台（含IC板計有58片）
    3.超九水果盤10台（含IC板計有10片）
    4.滿貫大亨麻將5台（含IC板計有5片）
    5.皇冠小丑拉霸5台（含IC板計有5片）
    6.賓果行星8 人座1 台（含IC板計有1片）
    7.賽馬10人座1台（含IC板計有1片）
    8.小鋼珠總主機1台（未有扣到IC板）
    9.置放於上開供公眾得出入之賭博場所2 樓滿天星7P區櫃台
      由蔡昌萍保管之新台幣5,000 元
編號二、供被告犯本件賭博罪所用之物
    寄分卡100 張、通風報信使用對講機2 台、寄分登記表1 張
    、櫃臺物品交接表3 張、會員名冊1 本、交接簿1 本、電腦
    主機2 台、會員名冊5 張、摸彩贈分表1 張、鋼珠數珠器2
    台、鋼珠計算機1 台、會議紀錄暨員工請假申請表2 張、現
    場服務人員注意事項1 張、公休表12張、日報表8 張、機台
    表5 張、客戶資料單5 張。
編號三、扣案與本件賭博罪無關之現金合計118,900元
    新台幣90,000元係自杜嘉雯所有之皮包內查獲；新台幣28,
    900 元係自陳其良身上查獲。
